---
title: "Isoform Switch Analysis of C9ORF50 Knockout Effects"
author: "Chuanyang Liu, Lvyun Zhu"
date: "2023/10"
output: html_document
---

```{r setup, include=FALSE}
knitr::opts_chunk$set(echo = TRUE)
# Clean workspace
rm(list=ls())
options(stringsAsFactors = FALSE)
# Set working directory
setwd("B:/Kinda_Help/Lvyun_Zhu-C9orf50/RNAseq/Transcriptome0327/")
# Set output directory
output_dir="./"
```

## 替代剪接分析概述

本R Markdown文档使用IsoformSwitchAnalyzeR包分析C9ORF50敲除对基因可变剪接的影响，特别关注内含子保留(intron retention, IR)事件。分析流程包括导入数据、过滤、差异分析、功能预测和可视化。

## 1. 包安装与加载

以下代码块包含了所需R包的安装命令（已注释掉）和实际需要加载的包。

```{r package-setup, echo=TRUE}
# 以下是包安装命令，仅在首次运行时取消注释使用
# BiocManager::install("IsoformSwitchAnalyzeR")
# BiocManager::install("dplyr")
# BiocManager::install("org.Mm.eg.db")
# BiocManager::install("clusterProfiler")
# BiocManager::install("forcats")

# 加载所需包
library(IsoformSwitchAnalyzeR)
library(dplyr)
```

## 2. 导入和准备表达数据

本部分导入从Salmon量化获得的转录本表达数据，并创建实验设计矩阵。

```{r data-import, echo=TRUE}
# 导入转录本表达数据（从Salmon量化结果）
isoformExpr <- importIsoformExpression(parentDir="SalmonQuan", 
                                      pattern="quant.sf")
# 查看数据结构
str(isoformExpr)

# 创建实验设计矩阵
samples <- c("sgC9_1", "sgC9_2", "sgC9_3", "sgNTC_1", "sgNTC_2", "sgNTC_3")
conditions <- c(rep_len("sgC9", 3), rep_len("sgNTC", 3))  # 3个C9ORF50敲除样本和3个对照样本
designM <- data.frame(sampleID=samples, condition=conditions)
designM  # 显示设计矩阵
```

## 3. 构建IsoformSwitchAnalyzeR对象

将表达数据、注释信息整合到一个SwitchAnalyzeRlist对象中，这是进行后续分析的基础。

```{r create-switchlist, echo=TRUE}
# 导入GTF文件（可选）
gtf <- importGTF("B:/before/BigZips/Mus_musculus.GRCm39.109.chr.gtf")

# 构建SwitchAnalyzeRlist对象
switchList <- importRdata(isoformCountMatrix=isoformExpr$counts, 
                         isoformRepExpression=isoformExpr$abundance, 
                         designMatrix=designM, 
                         isoformExonAnnoation="B:/before/BigZips/gencode.vM32.annotation.gtf", 
                         isoformNtFasta="B:/before/BigZips/gencode.vM32.transcripts.fa")

# 数据预过滤，移除低质量数据
switchListF <- preFilter(switchList)
```

## 4. 差异剪接分析 (Figure 4D)

使用DEXSeq进行差异剪接分析，识别C9ORF50敲除后发生显著表达变化的转录本。

```{r differential-splicing, echo=TRUE}
# 使用DEXSeq进行差异剪接分析，显著性水平设为0.05
switchListD <- isoformSwitchTestDEXSeq(switchAnalyzeRlist=switchListF, alpha=0.05)

# 分析开放阅读框(ORF)
switchListO <- analyzeORF(switchListD)

# 提取转录本序列用于后续分析
switchListS <- extractSequence(switchListO, pathToOutput="IsoformSequence")

# 提取并显示剪接开关摘要信息
extractSwitchSummary(switchListS)
```

## 5. 替代剪接事件分析

分析不同类型的替代剪接事件，特别关注内含子保留(IR)、ORF序列相似性和NMD状态变化。

```{r alternative-splicing, echo=TRUE}
# 分析替代剪接事件
switchListA <- analyzeAlternativeSplicing(switchListS)

# 分析剪接开关的功能后果
switchListCQ <- analyzeSwitchConsequences(switchListA, 
                                         consequencesToAnalyze=c("intron_retention", 
                                                                "ORF_seq_similarity", 
                                                                "NMD_status"))

# 绘制最显著的剪接开关事件
switchPlotTopSwitches(switchListCQ, n=Inf, pathToOutput="ASEvents")
```

## 6. 提取和保存关键结果

提取最显著的剪接开关基因并保存到文件中。

```{r extract-results, echo=TRUE}
# 查看分析结果结构
switchListCQ$isoformSwitchAnalysis %>% head()

# 提取最显著的剪接开关基因
c9.ge_df <- extractTopSwitches(
  switchListCQ, 
  filterForConsequences = FALSE,
  n = NA,                # 提取所有结果
  extractGenes = TRUE,   # 按基因汇总结果
  sortByQvals = TRUE     # 按q值排序
)

# 保存结果到CSV文件
write.csv(c9.ge_df, file = "C9TopSwitches.csv")

# 保存R数据对象以便后续分析
save(switchListS, switchListCQ, file = "SwitchR.rdata")
```

## 7. 内含子保留(IR)基因分析

筛选并分析发生内含子保留的基因，这是本研究特别关注的剪接事件类型。

```{r ir-analysis, echo=TRUE}
# 加载保存的数据（如果从前面步骤直接运行则不需要）
# load("SwitchR.rdata")

# 提取转录本特征数据
ASdata <- switchListCQ$isoformFeatures  

# 筛选具有内含子保留的显著差异剪接基因（前500个）
sigIR_sorted <- ASdata %>%
  filter(IR > 0, isoform_switch_q_value < 0.05) %>%  # IR>0表示存在内含子保留
  arrange(desc(abs(dIF))) %>%                        # 按dIF绝对值排序
  distinct(gene_name, .keep_all = TRUE) %>%          # 每个基因保留一个记录
  head(500)                                          # 取前500个

# 合并基因注释信息
library(org.Mm.eg.db)
sigIR_annotated <- AnnotationDbi::select(
  org.Mm.eg.db,
  keys = sigIR_sorted$gene_name,
  columns = c("SYMBOL", "GENENAME", "ENTREZID"),
  keytype = "SYMBOL"
) %>%
  left_join(sigIR_sorted, by = c("SYMBOL" = "gene_name"))

# 输出结果（实际有185个显著IR基因）
write.csv(sigIR_annotated, "Top500_IR_genes.csv", row.names = FALSE)
```

## 8. GO富集分析

对发生内含子保留的基因进行GO富集分析，以了解这些基因可能参与的生物学过程。

```{r go-enrichment, echo=TRUE}
library(clusterProfiler)

# 执行GO生物学过程(BP)富集分析
sigIR <- enrichGO(gene    = sigIR_annotated$ENTREZID,
                  OrgDb   = org.Mm.eg.db,
                  keyType = 'ENTREZID',
                  ont     = "BP",
                  pvalueCutoff  = 0.2,  # 放宽p值阈值以获取更多结果
                  qvalueCutoff  = 0.2,
                  readable = TRUE)

# 提取结果并计算基因比例
dat <- sigIR@result
library(forcats)
dat$generatio <- as.numeric(str_split(dat$GeneRatio, "/", simplify = T)[,1]) / 137

# 选择前12个最富集的GO项
dat2 <- dat[order(dat$GeneRatio, decreasing = T), ][1:12,]

# 绘制GO富集结果点图
go_plot <- ggplot(dat2, aes(generatio, fct_reorder(Description, generatio), color=generatio)) + 
  geom_point(aes(size = -log10(pvalue)))+  # 点大小表示显著性
  scale_color_gradient2(low='#46bac2', mid="grey95", high='#cb4319', 
                       guide=guide_colorbar(reverse=TRUE))+  # 自定义颜色
  theme_minimal() + 
  ylab(NULL) +
  theme(text = element_text(family = "Arial", colour = "black")) +
  theme(axis.text.y = element_text(size = 10, colour = "black"))

go_plot  # 显示图形

# 保存图形
ggsave(filename = "Figs/Isoformswithch4.svg", height = 4.2, width = 8.0)
```

## 9. 可视化Top IR基因

绘制Top差异剪接基因的dIF值（差异剪接指数），直观展示剪接变化程度。

```{r visualize-top-ir, echo=TRUE}
# 可视化展示Top IR基因的dIF值
top_ir_plot <- ggplot(sigIR_sorted %>% head(10),  # 仅显示前10个基因
                     aes(x = reorder(SYMBOL, dIF), y = dIF)) +
  geom_col(aes(fill = dIF > 0), width = 0.7) +  # 按正负值着色
  scale_fill_manual(values = c("#377EB8", "#E41A1C")) +  # 蓝色表示负变化，红色表示正变化
  coord_flip() +  # 水平条形图
  labs(x = "Gene", y = "dIF value", title = "Top10 IR Genes") +
  theme_minimal()

top_ir_plot  # 显示图形

# 保存图形
ggsave("Top10_IR_genes.svg", width = 6, height = 4, dpi = 600)
```

## 10. 剪接事件摘要统计（Figure 4E）

生成全局剪接事件统计摘要和富集分析。

```{r splicing-summary, echo=TRUE}
# 加载保存的数据（如果从前面步骤直接运行则不需要）
# load("SwitchR.rdata")

# 可视化特定基因的剪接变化
switchPlot(switchListCQ, gene = 'Rnf8')  # 例如Rnf8基因

# 生成剪接事件摘要统计
summary_plot <- extractSplicingSummary(switchListCQ, asFractionTotal = FALSE)
summary_plot  # 显示摘要图

# 生成剪接事件富集分析
enrichment_plot <- extractSplicingEnrichment(switchListCQ)
enrichment_plot  # 显示富集图

# 保存剪接摘要图
ggsave("isoformSummary.svg", height = 3.5, width = 7.2, dpi = 600)

# 保存富集分析图
splicingEnrichment <- extractSplicingEnrichment(
  switchListCQ,
  splicingToAnalyze='all',
  returnResult=TRUE,
  returnSummary=TRUE,
  plot = FALSE
)
splicingEnrichment + xlim(0.25, 0.75)  # 调整x轴范围

ggsave("isoformSummary_stat.svg", height = 4.8, width = 7.8, dpi = 600)
```

## 11. 火山图和相关性分析 （Figure 4F）

绘制火山图以直观展示差异剪接事件的显著性和效应大小，并分析基因表达与剪接变化的相关性。

```{r volcano-plots, echo=TRUE}
# 筛选不同类型的差异剪接事件
sigIR <- filter(ASdata, IR > 0 & abs(dIF) > 0.1 & isoform_switch_q_value < 0.05)  # 显著IR事件
sigothers <- filter(ASdata, IR == 0 & abs(dIF) > 0.1 & isoform_switch_q_value < 0.05)  # 其他显著事件
non <- filter(ASdata, IR == 0 & abs(dIF) <= 0.1 & isoform_switch_q_value >= 0.05)  # 非显著事件

# 绘制特定类型剪接事件的火山图
volcano_selected <- ggplot(data=ASdata, aes(x=dIF, y=-log10(isoform_switch_q_value))) +
  geom_point(data=non, alpha=1, size=2, color="grey85") +  # 非显著点设为灰色
  geom_point(data=sigothers, alpha=1, size=2, color="#426CAA") +  # 其他显著事件设为蓝色
  geom_point(data=sigIR, alpha=1, size=2, color="#C0595A") +  # IR事件设为红色
  geom_hline(yintercept = -log10(0.05), linetype='dashed') +  # 显著性阈值线
  geom_vline(xintercept = c(-0.1, 0.1), linetype='dashed') +  # 效应大小阈值线
  facet_wrap(~ condition_2) +
  theme_set(theme_set(theme_bw(base_size=15))) +
  labs(x='dIF', y='-Log10 ( Isoform Switch Q Value )') +
  theme_bw() + 
  theme(plot.title = element_text(size=15, hjust = 0.5))

volcano_selected  # 显示图形

# 保存选择性火山图
ggsave("volcano_AS_SELECTED.svg", width = 2.9, height = 3.4, dpi = 600)

# 绘制基因表达变化与剪接变化的相关性图
correlation_plot <- ggplot(data=switchListCQ$isoformFeatures, 
                          aes(x=gene_log2_fold_change, y=dIF)) +
  geom_point(aes(color=abs(dIF) > 0.1 & isoform_switch_q_value < 0.05), size=2) + 
  facet_wrap(~ condition_2) +
  geom_hline(yintercept = 0, linetype='dashed') +  # 零效应线
  geom_vline(xintercept = 0, linetype='dashed') +  # 零表达变化线
  scale_color_manual('Significant\nIsoform Switch', 
                    values = c("grey85", "#fb1f0a")) +
  labs(x='Gene log2 fold change', y='dIF') +
  theme_bw()

correlation_plot  # 显示图形

# 保存相关性图
ggsave("gene_expression_splicing_correlation.svg", width = 4.0, height = 3.4, dpi = 600)
```

## 结论

本分析揭示了C9ORF50敲除对基因替代剪接模式的显著影响，特别是在内含子保留事件方面。通过识别差异剪接基因并进行功能富集分析，我们可以更好地理解C9ORF50在调控mRNA剪接中的作用，以及这些变化如何影响癌症免疫治疗反应。

---

*This analysis is part of the paper: "Genome-wide CRISPR screen reveals an uncharacterized spliceosome regulator as a potential immunotherapeutic target for cancer therapy"
Running title: "Splicing regulator C9ORF50 controls immune evasion and immunotherapy response"*